臺灣臺南地方法院交通事件裁定　　　　 96年度交聲字第678號
移送機關　　交通部公路總局嘉義區監理所新營監理站
異議人即　　甲○○
受處分人
上列受處分人因違反道路交通管理處罰條例案件，對於交通部公
路總局嘉義區監理所新營監理站民國96年7月16日所為之裁決處
分（處分案號：新監裁違字第裁73-L00000000號）聲明異議，本
院裁定如下：
    主  文
原處分撤銷。
甲○○不罰。
    理  由
一、原處分意旨略以：異議人即受處分人甲○○（下稱異議人）
    所有之車號一二七五－ＬＴ號自小客車，於民國九十六年五
    月十七日四時二十八分許，在嘉義市○○路、民生路口，因
    闖紅燈及經警方鳴笛指示停車受檢時，拒絕停車逃逸，被嘉
    義市警察局第一分局逕行舉發，嗣經原處分機關即交通部公
    路總局嘉義區監理所新營監理站依道路交通管理處罰條例（
    下稱處罰條例）第五十三條第一項、第六十條第一項之規定
    ，裁處異議人罰鍰新臺幣（下同）五千七百元。
二、本件異議意旨略以：異議人是在停紅燈時，看到對向車輛開
    遠光燈，便用遠燈向他閃了幾下，等到綠燈開過去才知道是
    警車，因為他們沒有開警示燈，異議人便向他說長官請不要
    用遠燈照人，便開車離去，並沒有聽到警員有跟異議人講話
    ，過了幾天竟然收到罰單，異議人並未闖紅燈及拒絕停車受
    檢逃逸，為此請求撤銷原處分等語。
三、按執行交通勤務警察依法律規定製單舉發違反道路交通管理
    處罰條例所列之違規事實，並由公路主管機關加以處罰，係
    行政機關執行公權力措施而對外直接發生法律效果之單方行
    政行為，本質上為行政處分，受處分人不服公路主管機關所
    為之處罰，依處罰條例第八十七條之規定向管轄地方法院聲
    明異議，自屬行政救濟程序。至行政救濟程序舉證責任之分
    配，今日學說及實務已不採行政處分公定力理論，而承認行
    政訴訟上當事人之法的對等性觀念，認為行政救濟程序之舉
    證責任分配，應採民事訴訟上舉證責任分配原則，八十七年
    十月二十八日修正公布之行政訴訟法第一百三十六條同揭此
    旨而明文規定準用民事訴訟法第二百七十七條條舉證責任分
    配之原則。換言之，公路主管機關對於人民有所處罰，必須
    舉證證明其違法事實，倘不能證明違法事實之存在，其處罰
    即不能認為合法。再行政罰法已於九十四年二月五日公布，
    於九十五年二月五日施行，該法第七條第一項即明定「違反
    行政法上義務之行為非出於故意或過失者，不予處罰。」，
    其立法說明中即肯認現代國家基於「有責任始有處罰」之原
    則，對於違反行政法上義務之處罰，應以行為人主觀上有可
    非難性及可歸責性為前提，如行為人主觀上並非出於故意或
    過失情形，應無可非難及可歸責性，不應予以處罰，且認行
    為人違反行政法上義務欲加以處罰時，應由國家負證明行為
    人有故意或過失之舉證責任，不再採司法院大法官會議解釋
    字第二七五號解釋文中所另指出「人民違反法律上之義務而
    應受行政罰之行為，法律無特別規定時，雖不以出於故意為
    必要，仍須以過失為其責任條件。但應受行政罰之行為，僅
    須違反禁止規定或作為義務，而不以發生損害或危險為其要
    件者，推定為有過失，於行為人不能舉證證明自己無過失時
    ，即應受處罰。」之推定過失主義，故行政機關必須證明行
    為人有故意或過失，方得論處行為人，因此，欲處罰人民必
    須由行政機關負舉證證明之責。
四、經查：異議人上開經警舉發闖紅燈及拒絕接受稽查而逃逸之
    違規事實，雖有卷附嘉義市警察局嘉市警交字第L00000000
    號舉發違反道路交通管理事件通知單足憑，惟本院於九十
    六年十一月十四日當庭勘驗現場錄影光碟，該光碟內容之影
    像並無法顯示異議人有闖紅燈及攔檢不停之違規事實（見本
    院該日訊問筆錄）；舉發本件之員警孫義雄於九十六年五
    月十七日六時執勤完畢返回派出所後，填載工作記錄簿僅記
    載略以四至六時依規定巡簽並加強轄區安全等情，有嘉義市
    警察局第一分局九十六年九月十六日嘉市警一偵字第096003
    4466號函檢附上開員警工作紀錄簿在卷可稽，對本件異議人
    之舉發案件隻字未載；證人孫義雄即舉發本件之員警於本
    院九十六年十一月十四日調查時亦結證稱異議人係與警車相
    反方向駛來並對之稱不要開遠燈，當時警車車窗沒關等語（
    見本院該日訊問筆錄），故第一時間證人並未有對異議人攔
    停之動作，於第二時間異議人加速離去時，證人尚在警車內
    ，又如何遂行警察實施臨檢作業規定之攔停程序？再者，異
    議人苟有闖紅燈，衡情閃避警察稽查已惟恐不及，豈會將車
    開到警車邊並指責警車開遠燈？綜上，警方就異議人上開違
    規行為尚無法舉證證明之，另綜觀移送卷宗內容均查無任何
    足以證明異議人有上揭違規行為之證據，原處分機關未予查
    明，遽予裁罰，自有違誤，尚非適法，應認為本件異議為有
    理由，應由本院將原處分撤銷，另為異議人不罰之諭知。
五、據上論斷，應依道路交通管理處罰條例第八十七條第二項、
    道路交通案件處理辦法第二十條前段，裁定如主文。
中　　華　　民　　國　　96　　年　　12　　月　　20 　日
                  交通法庭法　官　鍾邦久
以上正本證明與原本無異。
如不服本裁定應於送達後5日內向本院提出抗告狀（應附繕本）
。
 　　                     書記官　陳慧玲
中　　華　　民　　國　　96　　年　　12　　月　　20 　日
